臺灣高雄地方法院民事判決
111年度雄簡字第89號
原      告  明台產物保險股份有限公司

法定代理人  長瀬耕一
訴訟代理人  陳振盛  
            李證賢  
            莊喬能  
被      告  陳明宗  

訴訟代理人  陳勝枝  

上列當事人間損害賠償事件，本院於民國111 年5 月3 日言詞辯
論終結，判決如下：
    主      文
被告應給付原告新臺幣壹拾陸萬柒仟肆佰柒拾捌元及自民國一一
0年十一月二十七日起至清償日止，按週年利率百分之五計算之
利息。
原告其餘之訴駁回。
訴訟費用由被告負擔百分之四十五，餘由原告負擔。
本判決第一項得假執行，但被告以新臺幣壹拾陸萬柒仟肆佰柒拾
捌元供擔保後免為假執行。
    事實及理由
一、原告主張：被告於民國109 年9 月1 日12時58分許，駕駛車
    牌號碼000-0000號自用小貨車，行經高雄市三民區澄清路與
    褒揚街口時，因未注意車前狀況及保持前、後車間之距離，
    而與伊承保、訴外人陳柏光駕駛其所有之車牌號碼000-0000
    號自用小客車（下稱系爭車輛）發生碰撞（下稱系爭交通事
    故），致系爭車輛受有損害，又系爭車輛初估修繕費用達新
    臺幣（下同）724,888 元，已逾保險契約估算殘餘價值451,
    200 元之4 分之3 ，視為全損處理，按保險金額賠付451,20
    0元予陳柏光，嗣系爭車輛經報廢拍賣後取得標售價金72,00
    0元，經扣除後尚有餘額379,200 元。爰依民法第184 條第1
     項前段、第191 條之2 及保險法第53條第1 項之規定，提
    起本訴等語，並聲明：被告應給付原告379,200 元，及自起
    訴狀繕本送達翌日起至清償日止，按週年利率5%計算之利息
    。
二、被告則以：伊與陳柏光於110 年2 月3 日經以高雄市○○區○○
    ○○○000 ○○○○○000 號達成調解（下稱系爭調解），依調解書
    內容記載，系爭交通事故致對造人1 即陳柏光車損體傷，聲
    請人1即伊同意給付200,000 元予陳柏光（不含強制汽車責
    任險），自110 年2 月起按月於5 日各給付6,000 元至全部
    付清止（最末期則給付餘額），均匯入陳柏光指定帳戶內，
    如有一期未付視為全部到期；兩造其餘民事請求權均拋棄。
    又陳柏光於系爭調解時並未告知系爭車輛損壞部分已經跟原
    告請領保險賠償，伊有將系爭車輛損害狀況及應賠償數額多
    寡納入考量後方同意系爭調解方案。另伊係於系爭調解成立
    以後，收到本件法院通知及起訴狀繕本後才知道原告自陳柏
    光處受讓系爭車輛損害賠償債權（下稱系爭債權）等語置辯
    ，並聲明：原告之訴駁回。
三、得心證之理由：
　㈠原告主張之上開事實，業據其提出系爭車輛行照、系爭交通
    事故當事人登記聯單、估價單、理賠申請書、理賠計算書、
    汽車險賠款同意書等件為證，並有現場圖、現場照片、道路
    交通事故談話紀錄表、道路交通事故調查報告表㈡-1及初步
    分析研判表等證在卷可稽，被告對此尚未提出任何反證抗辯
    ，堪信原告主張之事實為真實，被告對系爭交通事故之發生
    為有過失，且其過失與系爭車輛所受損害間復有相當因果關
    係，系爭車輛所有人自得請求被告負損害賠償之責。
　㈡按不法毀損他人之物者，被害人得請求賠償其物因毀損所減
    少之價額；負損害賠償責任者，除法律另有規定或契約另有
    訂定外，應回復他方損害發生前之原狀；損害賠償，除法律
    另有規定或契約另有訂定外，應以填補債權人所受損害及所
    失利益為限，民法第196 條、第213 條第1 項及第216 條第
    1 項分別定有明文。又請求賠償物被毀損所減少之價額，得
    以修復費用為估定之標準，但以必要者為限，如修理材料以
    新品換舊品，應予折舊（最高法院77年5 月17日第9 次民事
    庭會議決議參照）。次按被保險人因保險人應負保險責任之
    損失發生，而對於第三人有損失賠償請求權者，保險人得於
    給付賠償金額後，代位行使被保險人對於第三人之請求權，
    保險法第53條第1 項前段亦有明定。經查，本件被告就系爭
    車輛所受損害應負損害賠償之責，已如前述，而原告固主張
    以其理賠金額即系爭車輛於系爭交通事故發生時之估算現值
    451,200 元，扣除系爭車輛報廢後殘體標售所得72,000元為
    計算，然原告依保險法第53條第1 項規定所受讓之代位請求
    權利，實係訴外人陳柏光所得向被告主張之系爭債權，此核
    與原告根據其與陳柏光間之保險契約約定計算理賠金額，係
    屬二事，自不得以原告核算實際賠付陳柏光之數額即逕認等
    同於陳柏光於系爭交通事故中所受之損害而得請求被告賠償
    之系爭債權數額。況系爭車輛於事故發生後，經中華賓士高
    屏廠估價後認花費724,888 元即可修復回復原狀，顯見無民
    法第215 條所稱不能回復原狀之情事，且系爭車輛為102年6
    月出廠，迄事故發生時僅使用約7 年，以70餘萬元即得修復
    外觀及多數設備近乎全新之賓士五人座小客車，其花費亦難
    謂過鉅，兼審酌原告之主張逕以全損金額451,200元係以車
    輛投保價額折舊計算，其基礎已顯乏所據，故認系爭債權仍
    應以系爭車輛修復費用724,888 元為估定標準，始謂合理。
    再揆諸前揭規定及說明，原告代位行使該損害賠償請求權，
    其中修復零件部分價額應予折舊計算，復參系爭車輛係於10
    2 年4 月出廠，迄至損害發生日即109 年9月1 日已逾行政
    院所頒固定資產耐用年數表之5 年耐用年限，是修復零件費
    用596,892 元以平均法計算折舊後僅餘殘價99,482 元，加
    計工資91,700元及烤漆費用36,296元，合計227,478 元，即
    為原告得代位主張被告賠償之系爭車輛修復費用數額。
　㈢又按保險人代位權，係本於法律規定之債權移轉，若保險人
    於給付被保險人賠償金額後，自無待乎被保險人另為移轉之
    行為，即當然取得代位行使對於第三人之請求權。又民法第
    297 條第1 項固規定債權讓與非經讓與人或受讓人通知債務
    人，對於債務人不生效力，惟該項所稱之「對於債務人不生
    效力」者，係指相對之效力而言，亦即讓與人與受讓間就債
    權之讓與，如未通知債務人，僅對債務人不生效力而已，其
    於讓與人與受讓間所為之債權讓與初不因之受影響而失其效
    力。又民法為保險法之補充法，保險法無規定者，自應適用
    民法有關之規定，故保險人依保險法第53條第1 項之規定行
    使法定代位權，應依民法第297 條第1 項之規定，於通知第
    三人後，始對該第三人發生效力。在未對第三人為保險代位
    之通知前，第三人對被保險人所為之清償（賠償損失），依
    民法第310 條第1 項第2 款規定，亦難謂為無效而不生損害
    賠償義務消滅之效力（最高法院87年度台上字第280 號判決
    要旨參照）。再按債權之讓與，非經讓與人或受讓人通知債
    務人，對於債務人不生效力，民法第297 條第1 項前段亦有
    明定，是債權讓與，於讓與人及受讓人間雖已發生效力，但
    依法應通知債務人，於未完成通知前，除另有規定外，對債
    務人尚不發生債權讓與之效力，該受讓人即非債務人之債權
    人（最高法院98年度台抗字第374 號判決意旨參照）。復按
    保險事故發生，被保險人對第三人有損害賠償請求權者，於
    保險人履行其保險賠償義務後，其請求權即當然移轉於保險
    人，被保險人於受領保險給付之範圍內，對第三人之債權既
    已喪失，則其與第三人縱有和解或拋棄情事，亦不影響保險
    人因保險給付而取得之代位權（最高法院86年度台上字第98
    5 號判決意旨參照）。是保險人之代位權，其本質仍屬債權
    讓與，除非法律另有規定排除，依法仍須踐行民法第297 條
    規定之通知程序。在債權人或受讓人為通知以前，該債權讓
    與僅於讓與人與受讓人之間發生效力，債務人對讓與人履行
    給付仍發生清償之效力。經查，本件原告於109 年9 月26日
    已依保險契約賠付陳柏光系爭車輛損害，且陳柏光對被告有
    系爭債權存在，即於斯時依保險法第53條第1 項規定發生法
    定之債權移轉效果，且不以通知債務人即被告為必要，原告
    自得代位行使系爭債權請求權。惟原告仍應依民法第297 條
    之規定，對被告為債權讓與之通知，始對被告發生效力。然
    原告於109 年9 月26日受讓取得代位求償權，迄至提起本件
    訴訟，於被告收受起訴狀繕本作為通知系爭債權轉讓之日即
    110 年11月26日以前，均未另對被告為系爭債權讓與通知，
    揆諸前揭規定及說明，系爭債權之讓與，於110 年11月26日
    以前對被告並不生效力，被告即得以受讓與通知前之清償事
    由對抗原告。被告抗辯其已於110 年2 月3 日與陳柏光針對
    陳柏光因系爭交通事故所受之車損及體傷損害達成系爭調解
    等情，經調閱本院110 年度雄核字第736 號卷宗確認被告與
    陳柏光調解之案由欄確已載明，其等係針對系爭交通事故所
    致被告體傷、陳柏光車損體傷及陳柏光配偶之體傷做成調解
    協議，其內容並無任何特約排除之但書，堪信被告此部分抗
    辯為真實。而原告迄本件言詞辯論終結前未能提出其他積極
    之證據方法證明被告與陳柏光作成系爭調解之前，確有受系
    爭債權讓與人陳柏光或受讓人即原告通知原告其已經受讓系
    爭債權，則陳柏光縱於系爭調解以前已因受領保險金而將系
    爭債權讓與原告，然因陳柏光或原告均未對被告為系爭債權
    讓與通知，對被告自不生何效力，是被告於系爭調解中就陳
    柏光所受損害與其約定以200,000 元達成調解，並自110 年
    2 月起按月於5 日各給付6,000 元，至全部付清止，而迄至
    被告收受本件起訴狀繕本之日即110 年11月26日止，共計已
    清償10期60,000元予陳柏光，其對陳柏光所為之給付仍屬有
    效之清償，而就該部分金額生損害賠償義務消滅之效力，故
    原告於所得請求金額即227,478 元之範圍內，扣除被告已生
    清償效力之給付60,000元，僅得再請求被告賠償167,478 元
    ，從而，原告請求被告給付167,478 元，為有理由，逾此範
    圍則屬無據，應予駁回。
四、綜上所述，原告依侵權行為及保險代位之法律關係，請求被
    告給付167,478 元，及自起訴狀繕本送達翌日起即110 年11
    月27日至清償日止，按週年利率5%計算之利息，為有理由，
    應予准許，逾此範圍之請求，則無理由，應予駁回。
五、本件判決基礎已臻明確，兩造其餘攻擊防禦方法及訴訟資料
    經本院審酌後，核與判決不生影響，無一一論述之必要，併
    予敘明。
六、本件原告勝訴部分係適用簡易訴訟程序所為被告敗訴之判決
    ，依民事訴訟法第389 條第1 項第3 款規定，依職權宣告假
    執行。並依同法第436條第2 項適用第392 條第2 項規定，
    依職權宣告被告預供擔保，得免為假執行。
七、訴訟費用負擔之依據：民事訴訟法第79條。
中　　華　　民　　國　　111 　年　　 5　　月　　27　　日
          　　　　高雄簡易庭  法　　　官  謝宗翰
以上正本係照原本作成。
如對本判決上訴，須於判決送達後20日內向本院提出上訴狀，同
時表明上訴理由；如已於本判決宣示後送達前提起上訴者，應於
判決送達後20日內補具上訴理由（均須按他造當事人之人數附繕
本）。
中　　華　　民　　國　　111 　年　　5 　　月　　30　　日
      　　　　　　　　　　　　書　記　官  許弘杰